臺灣高等法院刑事判決　　　　　　　　　　　　九十一年度上更(一)字第四一一號
　　上　訴　人
　　即　被　告　甲○○
　　選任辯護人　梁穗昌
　　　　　　　　李夏菁
右上訴人因毒品危害防制條例案件，不服臺灣桃園地方法院八十八年度訴字第三六七
號，中華民國八十八年九月二十三日第一審判決（起訴案號：臺灣桃園地方法院檢察
署八十八年度偵字第八三九號），提起上訴，判決後經最高法院發回更審，本院判決
如左：
        主  文
原判決撤銷。
甲○○私運管制物品進口，處有期徒刑壹年。
扣案第一級毒品海洛因貳包（淨重零點玖陸公克），沒收銷燬之；毒品之雜誌紙包裝
（重貳點貳壹公克）、休閒鞋壹雙，均沒收。
        事  實
一、甲○○於民國（下同）八十七年十二月中旬，在中國大陸地區廣東省深圳市「平
    湖賓館」內，向一姓名年籍不詳綽號「阿梅」之大陸女子，無償收受屬我國行政
    院公告甲項第四款管制進出口物品之第一級毒品海洛因一小包（毛重二點二一公
    克，淨重零點九六公克）後，基於私運管制物品海洛因進口之犯意，將該包海洛
    因分成二小包，再以雜誌紙包裝妥密後，分別置於自身所有穿著之休閒鞋左、右
    鞋襯底內。旋於八十七年十二月二十九日搭乘火車至香港，經由香港搭乘中華航
    空公司ＣＩ第六○六號班機，於同日下午三時許入境我國桃園中正國際機場，將
    該海洛因私運入境。嗣於中正機場入境後海關檢查室檢驗時，為警當場扣得該甲
    ○○所有私運入境之毒品海洛因二小包及供犯罪所用之休閒鞋一雙，而查獲。
二、案經內政部警政署航空警察局移送台灣桃園地方法院檢察署檢察官偵查起訴。
        理  由
一、訊據上訴人即被告甲○○雖坦承於前揭時地攜帶少量白粉，自深圳經由香港搭成
    華航班機入境桃園中正機場，但矢口否認有任何犯行，辯稱：平湖賓館一位叫阿
    梅之大陸女子給伊白粉治咳嗽，伊不知白粉係屬海洛因，該白粉僅係供自己施用
    ，並無運輸毒品之犯意云云。惟查：
  (一)扣案之上開白色粉末二小包經送請法務部調查局鑑定結果，確係第一級毒品海洛
    因，淨重零點九六公克，包裝（雜誌紙）重二．二一公克，有法務部調查局八十
    八年一月十九日（８８）000000000號鑑定通知書一紙在卷可稽（見偵
    查卷第三十五頁）。
  (二)次查，被告於八十七年十二月中旬，在中國大陸地區廣東省深圳市「平湖賓館」
    內，自中國大陸籍綽號「阿梅」之女子，無償取得海洛因一小包後，即將之分成
    二小包，以雜誌紙包裝妥密後，分別藏置於穿著之休閒鞋左、右鞋襯底內，再於
    八十七年十二月二十九日搭乘火車至香港，經由香港搭乘中華航空CI 606航次班
    機入境台灣桃園縣中正機場後，於海關檢查室檢驗時，為警當場查獲等情，業據
    被告供陳在卷，核與卷附旅客入出境紀錄查詢表及扣押物品照片所載情節相符（
    見偵查卷第十一頁至第十三頁），此部分被告之自白，自屬可信。
  (三)本案被告於取得毒品後將之分成二小包，以雜誌紙包裝妥密後，分別置於所穿之
    休閒鞋左、右鞋襯底內，於入境時為警查獲，已如前述。且，被告獲案之初於警
    訊中即供陳渠所攜帶入境之毒品係海洛因兩小包（見偵查卷第八頁至第十頁）。
    況，厄止毒品氾濫為我政府近年來之施政之重點，非惟對於毒品防制廣為宣傳，
    各級檢警機關查緝毒品亦不遺餘力，衡諸國人一般生活經驗，被告自無不知其所
    收受之毒品白粉係海洛因之理。被告所辯：伊不知白粉係屬海洛因，顯與事理有
    違，委無足採。
(四)被告獲案後始終供陳：伊有施用毒品海洛因云云。雖其於八十七年十二月二十九
    日下午三時五十分許警訊中，經警提供空塑膠瓶採尿後，送請法務部調查局先以
    螢光偏極免疫分析法篩驗，再以氣相層析質譜儀分析法確認，其檢驗結果認「嗎
    啡陰性反應」，有法務部調查局八十八年四月八日（８８）000000000
    號檢驗通知書一紙在卷可稽。然查，海洛因施用入人體後水解還原成嗎啡，再循
    嗎啡之代謝方式排體外，前據行政院衛生署藥物食品檢驗局七十三藥檢壹字第○
    三○二二一號函說明綦詳；另依醫學臨床實驗及根據英國藥學會出版Isolation
    and Indentification of Drugs乙書第二九三頁復載明：「海洛因經注射入人體
    後，在體內迅速水解成6-Monoa cety Imorp hine，再緩緩繼續水解成嗎啡，然
    後再循嗎啡之代謝方式排出」；同書第四三一～四三二頁又載有：「嗎啡經注射
    入人體後，約百分之五十以上於八小時內自尿中排出，至二十四小時排出約百分
    之九十」等語。此外，按通常健康成人一次注射嗎啡十五公絲，而以現行採用蟻
    醛酸試液及鉬鋑銨酸試液檢檢驗其尿液時，注射後八小時內所排尿液易於檢出；
    八小時至二十四小時，視其取尿時間及尿量多寡，可能檢出；至二十四小時以後
    所排之尿液，用上述方法已難檢出，亦據行政院衛生署藥物食品檢驗局七十三年
    十一月三十日（73）藥檢壹字第○三○二二一號函釋在案。而，被告於警訊中原
    供陳：最近一次是在本（十二）月二十七日晚上十一時許在平湖賓館廁所內施用
    云云（見偵查卷第十頁）；嗣在原法院調查中改稱：最後一次是八十七年十二月
    二十八日吸的當天只中午吸一次等語（見原審卷第四十頁背面）；在原法院審理
    中又改稱：我是由深圳返台，我在八十七年十二月二十六日及十二月二十八日都
    有吸，兩天皆是下午進黃昏三、四時吸用云云（見原審卷第六十九頁）。其陳述
    最後一次施用海洛因之時間，固有不一；惟其各次所陳最後施用海洛因之時間與
    警訊中採尿之時間，相隔均在二十四小時以上。揆諸前揭說明，其警訊中所採尿
    液，未能驗出有嗎啡之陽性反應，亦難認與常理有違。另參諸被告甲○○於本案
    被查獲後，確實經臺灣桃園地方法院檢察署檢察官聲請臺灣桃園地方法院以八十
    七年毒聲字第三五八三號裁定送勒戒處所觀察、勒戒後，因無繼續施用毒品傾向
    ，由臺灣桃園地方法院檢察署檢察官於八十八年二月二十五日以八十八年度偵字
    第四二二號不起訴處分書為不起訴處分確定；其後又於八十九年十月九日下午三
    時三十分許起回溯二十四小時內某時，在不詳地點，以不詳方法施用第一級毒品
    海洛因一次，為警於八十九年十月九日下午三時三十分許，在台中縣大甲鎮○○
    路一號處查獲，並經臺灣臺中地方法院以九十年度毒聲字第一二一四號裁定「甲
    ○○施用第一級毒品，應入勒戒處所觀察、勒戒」，有各該裁定、不起訴處分書
    在卷可查觀之；被告獲案後所供陳：伊有施用毒品海洛因乙節，應非出自編撰，
    而可採信。
  (五)綜上各節所述，被告自大陸廣東省深圳市私運供自身所施用之第一級毒品海洛因
    入境，其事證明確，犯行堪以認定。
二、查，海洛因係屬毒品危害防制條例第二條所稱之第一級毒品。又，海洛因亦為行
    政院依懲治走私條例第二條第四項授權公告之甲項管制進出口物品。而自大陸地
    區私運物品進入台灣地區者，以私運物品進口論，懲治走私條例第十二條亦定有
    明文。次按，懲治走私條例公告管制物品目及其數額表丁項規定，自淪陷區私運
    物品進入本國自由地區或自本國自由地區私運物品前往淪陷區，其所私運之物品
    ，以管制物品論，除屬於甲項及乙項之物品不限數額外，其餘以私運一項或數項
    ，其總額由海關比照緝獲時之完稅價格計算，超過新臺幣拾萬元或重量達一千公
    斤者，以管制物品論。所謂「除屬於甲項及乙項之物品不限數額外，其餘以私運
    一項或數項，其總額由海關比照緝獲時之完稅價格計算」，係指甲項及乙項之物
    品，不論數額多寡，均有本條例之適用；但如自淪陷區私運甲項及乙項以外之其
    餘物品，計算其完稅價格時，當以其中一項或數項之數額為準，超過新臺幣拾萬
    元或重量達一千公斤者，始有本條例之適用（最高法院八十八年度台上字第三五
    九０號刑事判決參照）。本案被告私自攜帶管制進口物品海洛因自大陸廣東省深
    圳市經由香港入境台灣，核其所為，係犯毒品危害防制條例第十一條第一項之持
    有第一級毒品罪，及犯懲治走私條例第二條第一項之私運管制物品進口罪。起訴
    書雖未引用毒品危害防制條例第十一條第一項之條文，然被告持有第一級毒品海
    洛因之犯行，已據公訴人在起訴書犯罪事實欄內載明，本院自得併予審判。又，
    被告所犯前述毒品危害防制條例第十一條第一項之持有第一級毒品罪，及懲治走
    私條例第二條第一項之私運管制物品進口罪，二罪間有方法結果之牽連關係，應
    從重依懲治走私條例第二條第一項之私運管制物品進口罪論處。
三、原審據以論罪科刑，固非無見。惟誤認被告另涉犯毒品危害防制條例第四條第一
    項之運輸第一級毒品罪，尚有未當。被告之上訴意旨否認全部犯罪，雖無理由；
    然原判決既有前述之可議，仍屬無可維持，應由本院予以撤銷改判。爰審酌被告
    至大陸私運少量海洛因進口，其犯罪動機乃在供自己施用，其私運海洛因之數量
    雖不多，然已嚴重影響社會治安，及其犯罪後態度等一切情狀，量處如主文所示
    之刑。扣案之海洛因二小包（淨重零點九六公克）為第一級毒品，應依毒品危害
    防制條例第十八條第一項前段規定，宣告沒收銷燬之。又，毒品之雜誌紙包裝（
    重二．二一公克），及扣案之休閒鞋一雙，為被告所有供私運毒品犯罪所用之物
    ，業經查明已如前述，自應依刑法第三十八條第一項第二款規定併予宣告沒收。
四、公訴意旨另以：被告明知海洛因係經公告之第一級毒品，非經許可不得非法運輸
    ，竟仍於前揭時地，向一姓名年籍不詳之女子「阿梅」，收受海洛因三點０四公
    克後，將該毒品以雜誌紙包裝成二小包後（各為一點三六公克及一點六八公克）
    ，藏於其所穿著之REBOOK休閒鞋襯底（左鞋一點三六公克，右鞋一點六公克），
    並於八十七年十二月二十九日自中國大陸搭乘火車至香港後，再於同日搭乘中華
    航空公司編號ＣＩ第六○六號班機，自香港入境我國桃園中正國際機場，以此方
    式運輸上開毒品海洛因。因認被告另涉犯毒品危害防制條例第四條第一項之運輸
    第一級毒品罪云云。惟訊之被告則堅決否認有運送第一級毒品犯行，辯稱：本案
    白粉僅係供自己施用，並無運輸毒品之犯意等語。查，運輸毒品罪之成立，固無
    限於運送他人所有或持有之毒品為要件，亦即不以為他人輸送為必要。惟按煙毒
    之為運輸或持有，應以路程之遠近及多寡，並依實際情形參酌被告之犯意而認定
    ，倘被告夾帶海洛因係供自己施用，且攜帶少數，則除其行為合其他規定之處罰
    外，固無運輸罪責可言（最高法院八十二年度台上字第三四號及七十二年度台上
    字第六五九八號刑事判決參照）。再查，被告攜帶入境之第一級毒品海洛因淨重
    僅有○、九六公克，只足供數次之施用，其市面小盤價格至多僅約值新臺幣（下
    同）數千元至一萬元之間，此為審判上所得知之事實；以其市面價值與被告來往
    大陸一次所須支出旅運費用至少須要一萬五千元以上比較，相去甚遠。從而，被
    告所辯：本案白粉僅係供自己施用，並無運輸毒品之犯意乙節，應屬可採。此外
    ，又查無其他積極證據足認被告有公訴意旨所指之運輸第一級毒品罪犯行，此部
    分被告之犯罪尚屬不能證明。惟因公訴意旨認被告此部分犯行與前揭論罪刑之私
    運管制物品進口罪，係一行為觸犯數罪名之想像競合犯，屬裁判上之一罪，故不
    另為無罪之諭知，併此敘明。
據上論斷，應依刑事訴訟法第三百六十九條第一項前段、第三百六十四條、第三百條
、第二百九十九條第一項前段，毒品危害防制條例第十八條第一項前段，懲治走私條
例第二條第一項、第十一條，刑法第五十五條、第三十八條第一項第二款，判決如主
文。
本案經檢察官田炳麟到庭執行職務。
中      華      民      國    九十一    年      七      月    二十五    日
                              臺灣高等法院刑事第十二庭
                                  審判長法  官   劉  景  星
                                        法  官   陳  志  洋
                                        法  官   陳  博  志
右正本證明與原本無異。
如不服本判決應於收受送達後十日內向本院提出上訴書狀，其未敘述上訴之理由者並
得於提起上訴後十日內向本院補提理由書（均須按他造當事人之人數附繕本）。
                                        書記官   陳  嘉  文
中      華      民      國    九十一    年    七        月    二十五    日
附錄  本判決論罪科刑法條：
毒品危害防制條例第十一條
持有第一級毒品者，處三年以下有期徒刑、拘役或新台幣五萬元以下罰金。
持有第二級毒品者，處二年以下有期徒刑、拘役或新台幣三萬元以下罰金。
持有專供製造或施用毒品之器具者，處一年以下有期徒刑、拘役或新台幣一萬元以下
罰金。
懲治走私條例第二條
私運管制物品進口﹑出口逾公告數額者，處七年以下有期徒刑，得併科新
台幣二十萬元以下罰金。
以犯前項之罪為常業者，處三年以上十年以下有期徒刑，得併科新台幣三
十萬元以下罰金。
第一項之未遂犯罰之。
懲治走私條例第十二條
自大陸地區私運物品進入臺灣地區，或自臺灣地區私運物品前往大陸地區
者，以私運物品進口﹑出口論，適用本條例規定處斷。
